【裁判字號】    97,消債抗,25
【裁判日期】    971029
【裁判案由】    保全處分
【裁判全文】
臺灣士林地方法院民事裁定           97年度消債抗字第25號
抗  告  人  甲○○
代  理  人  黃志文律師
抗告人因聲請更生之保全處分事件，對於中華民國97年9 月4 日
本院97年度消債更字第647 號裁定提起抗告，本院裁定如下：
    主  文
抗告駁回。
抗告程序費用新臺幣壹仟元由抗告人負擔。
    理  由
一、按法院就更生之聲請為裁定前，得因利害關係人之聲請或依
    職權，以裁定限制債務人履行債務及債權人對於債務人行使
    債權、停止對於債務人財產之強制執行程序等，消費者債務
    清理條例第19條第1 項第2 、3 款固定有明文。而上開消費
    者債務清理條例第19條第1 項第2 款，係基於維持債權人間
    之公平受償，以債務人為對象，限制其履行債務，第3 款則
    為使債務人有重建更生之機會，以債權人為對象，限制其行
    使債權、聲請強制執行所為之保全（消費者債務清理條例第
    19條立法說明參照）。是法院就更生之聲請為裁定前，自應
    依債務人之財產狀況，就保全處分對債務人更生目的達成之
    促進，及保全處分實施就相關利害關係所生影響，兼顧債權
    人權益，避免債務人惡意利用保全處分，阻礙債權人行使權
    利，或作為延期償付手段之可能性，綜合比較斟酌，決定有
    無以裁定為保全處分之必要。
二、本件抗告意旨略以：因抗告人之債權人友邦國際信用卡股份
    有限公司已聲請強制執行，如不准予就抗告人之薪資債權為
    保全處分，將致各債權人間無法公平受償之情形加劇。且原
    裁定僅側重審查債權人是否公平受償，忽略抗告人之薪資僅
    有新臺幣（下同）28,000元，如遭扣新3 分之1 ，其收入將
    頓時減少9,333 元，實難以維持抗告人基本生活。爰依法提
    起抗告，請求廢棄原裁定，發回原法院更為裁定云云。
三、查抗告人雖於原審主張請求法院於更生之聲請為裁定前，保
    全其每月薪資債權部分，自陳目的在於使所有債權人達公平
    受償及保障其重建更生之機會。惟抗告人之各債權人對抗告
    人之薪資債權聲請強制執行，僅得就抗告人薪資債權3 分之
    1 範圍內按比例受償，而聲請人自陳其每月薪資約28,000元
    ，債權人於保全處分最多120 日之期間內，可得受償之金額
    亦不逾3 萬7,333 元，以聲請人陳報債權人人數共7 人，債
    務總額約133 萬3,015 元之比例以觀，可得受償之金額甚微
    ，又薪資屬繼續性給付，債權人於取得執行名義後得隨時聲
    請併案執行，自無債權人不及就抗告人薪資債權獲償之問題
    。是以，限制債權人對抗告人之薪資債權聲請或繼續強制執
    行程序，對維持債權人間之公平受償實無助益。再查，由抗
    告人所陳報依中華民國銀行公會會員辦理消費金融案件無擔
    保債務協商機制規定而與債權人成立之債務協商，彼時抗告
    人每月應繳金額為18,352元，今法院就抗告人對第三人理安
    航空貨運承攬股份有限公司薪資債權每月扣款金額為9,333
    元，可知抗告人負擔之數額已較前為低。況參諸強制執行法
    第122 條規定意旨，對於維持抗告人及其共同生活親屬生活
    所必需之薪資債權，不得為強制執行。是以，抗告人及其共
    同生活親屬若因上揭執行程序而無法維持基本生活，自得向
    執行法院請求酌減扣薪比例，以維持基本生活，由執行法院
    審認，故亦無於更生聲請裁定前停止前開對抗告人財產之執
    行程序。準此，揆諸前開說明，於法院裁定開始更生前，難
    認有為保障債權人公平受償，及抗告人重建更生機會，而限
    制債權人行使債權，停止前開薪資債權執行程序之必要。抗
    告人聲請保全處分，於法尚有未合，原審駁回抗告人保全處
    分之聲請，並無違誤。抗告意旨仍執前詞指摘原裁定不當，
    求予廢棄另為裁定，為無理由，應予駁回。
四、爰裁定如主文。
中    華    民    國    97    年    10    月    29    日
                  民事第一庭  審判長法  官  黃小瑩
                                    法  官  許碧惠
                                    法  官  劉逸成
以上正本證明與原本無異。
本件裁定不得再抗告。
中    華    民    國    97    年    11    月    3     日
                                    書記官  陳鳳嬌


司法院資訊處製作；財團法人民間司法改革基金會備份。
